【裁判字號】    90,訴,597
【裁判日期】    900731
【裁判案由】    損害賠償
【裁判全文】
臺灣士林地方法院民事判決  九十年度訴字第五九七號
    原      告  甲○○
    被      告  乙○○
右當事人間請求損害賠償事件，本院判決如左：
    主    文
被告應給付原告新臺幣貳拾萬元及自民國九十年三月十七日起至清償日止，按週年利
率百分之五計算之利息。
被告應在中國時報第一版、聯合報第一版之刊頭下，以長０‧三公分、寬０‧三公分
之字體刊登如附件一所示內容之道歉啟事壹日。
原告其餘之訴駁回。
訴訟費用由被告負擔三分之一，餘由原告負擔。
    事    實
甲、原告方面：
  一、聲明：
  （一）被告應給付原告新臺幣（下同）六十萬元，及自起訴狀繕本送達翌日起至清
        償日止，按週年利率百分之五計算之利息。
  （二）被告應負擔費用在中國時報第一版、聯合報第一版之報頭下，以長０‧三公
        分、寬０‧三公分之字體刊登如附件二所示內容之道歉啟事一日。
  二、陳述：被告係互裕商務有限公司（下稱互裕公司）副總經理，原告則任職於大
      盈國際股份有限公司（下稱大盈公司），兩家公司分別比鄰設址於臺北市○○
      區○○路五八三巷二四號及二六號，且可互通出入。原告與被告素無怨隙，被
      告卻於民國八十九年十二月七日下午五時三十分許，突然口出穢言罵原告「賤
      」、「連妳祖宗十八代也賤」、「甲○○是妓女」，並謂原告之父母沒教養，
      才會生出這樣的小孩等語。致原告身心受創，人格尊嚴掃地，因而罹患憂鬱症
      ，爰依民法第一百八十四條第一項前段、第一百九十五條第一項提起本訴。
  三、證據：提出診斷證明書影本一份、臺北郵局內湖五支局第五四四號存證信函影
      本一份，並聲請訊問證人劉玉英、陳淑慧、楊美蘭、周良正，及聲請調閱被告
      八十九年度綜合所得稅申報資料。
乙、被告方面：
  一、聲明：駁回原告之訴。
  二、陳述：其並未於八十九年十二月七日對原告口出穢言，反係原告與證人劉玉英
      、陳淑慧長期多次主動以不友善之言語攻擊互裕公司員工，以達到排擠互裕公
      司員工之目的，故證人劉玉英、陳淑慧之證言不足採信。
    理    由
一、本件原告起訴主張：被告係互裕公司之副總經理，原告則任職於大盈公司，兩家
    公司分別比鄰設址於臺北市○○區○○路五八三巷二四號及二六號，且可互通出
    入。詎被告卻於八十九年十二月七日下午五時三十分許，突然口出穢言罵原告「
    賤」、「連妳祖宗十八代也賤」、「甲○○是妓女」，並謂原告之父母沒教養，
    才會生出這樣的小孩等語。致原告身心受創，人格尊嚴掃地，因而罹患憂鬱症，
    爰依民法第一百八十四條第一項前段、第一百九十五條第一項提起本訴等情；被
    告則以：其並未於八十九年十二月七日對原告口出穢言，反係原告與證人劉玉英
    、陳淑慧長期多次主動以不友善之言語攻擊互裕公司員工，以達到排擠互裕公司
    員工之目的等語置辯。
二、原告主張被告係互裕公司之副總經理，原告則任職於大盈公司，兩家公司分別比
    鄰設址於臺北市○○區○○路五八三巷二四號及二六號，且可互通出入。詎被告
    卻於八十九年十二月七日下午五時三十分許，突然口出穢言罵原告「賤」、「連
    妳祖宗十八代也賤」、「甲○○是妓女」，並謂原告之父母沒教養，才會生出這
    樣的小孩等語之事實，雖為被告所否認，然證人即大盈公司總經理楊美蘭證稱：
    「當時我在開會，聽見外面有爭吵，我看見原告甲○○、被告乙○○在為被告互
    裕公司用大盈公司的傳真機在爭吵，我勸他們不要吵，當時我要安撫客戶所以沒
    聽清楚吵架內容」等語（見本院九十年五月三十一日言詞辯論筆錄），足認八十
    九年十二月七日兩造確曾發生口角；復參以證人即原告之同事劉玉英證稱：「當
    天我與原告及陳淑慧在一起聊天，被告突然罵原告賤、妓女、沒教養，並辱罵原
    告父母賤才會生出原告這樣沒教養的人，及罵原告祖宗十八代都賤‧‧‧」等語
    （見本院九十年五月三十一日言詞辯論筆錄）；證人即原告之同事陳淑慧亦證稱
    ：「我任職大盈公司，原、被告在八十九年十二月七日有發生口角，當天我與原
    告及劉玉英在一起聊天，被告突然罵原告賤、妓女、沒教養，並辱罵原告父母賤
    才會生出原告這樣沒教養的人，及罵原告祖宗十八代都賤‧‧‧」等語（見本院
    九十年五月三十一日言詞辯論筆錄）；另證人即原告同事周良正亦證稱：「當時
    我與互裕公司在開會，我聽見有爭吵，我便與楊美蘭一起來查看，我聽見被告罵
    原告妓女，也有聽到被告提及祖宗十八代的字眼，但內容不清楚，我有聽見被告
    罵原告賤」等語（見本院九十年五月三十一日言詞辯論筆錄），前揭證人所言大
    致相符，是原告前開主張自堪信為真實。
三、按因故意或過失，不法侵害他人之權利者，負損害賠償責任；不法侵害他人之身
    體、健康、名譽或自由者，被害人雖非財產上之損害，亦得請求賠償相當之金額
    ；其名譽被侵害者，並得請求為回復名譽之適當處分，民法第一百八十四條第一
    項前段、第一百九十五條第一項分別定有明文。被告以「賤」、「連妳祖宗十八
    代也賤」、「甲○○是妓女」，並謂原告之父母沒教養，才會生出這樣的小孩等
    語罵原告之事實前已認定，顯對原告名譽有所損害，原告自得請求被告賠償因此
    所受非財產上之損害。本院審酌被告具碩士學歷，受有高等教育，並任職公司之
    副總經理，竟以前揭貶損他人人格之字眼責罵原告，及其經濟能力，暨原告因此
    所受痛苦等情，認被告應賠償原告二十萬元為適當。從而，原告訴請被告給付二
    十萬元，及自起訴狀繕本送達翌日即九十年三月十七日起至清償日止，按週年利
    率百分之五計算之利息，並訴請被告於中國時報第一版、聯合報第一版之報頭下
    ，以長０‧三公分、寬０‧三公分之字體刊登如附件一所示內容之道歉啟事一日
    ，以回復其名譽，洵屬有據，應予准許。至原告訴請被告刊登如附件二所示之道
    歉啟事，涉及原告父母及他人部分，因原告非被害人，本院認應予刪除如附件一
    所示。是原告逾前開准許部分之請求，並無理由，應予駁回。
四、據上論結，本件原告之訴為一部有理由，一部無理由，依民事訴訟法第七十九條
    但書，判決如主文。
中      華      民      國    九十      年      七      月    三十一    日
                                        臺灣士林地方法院民事第一庭
~B法      官  方彬彬
右為正本係照原本作成。
如對本判決上訴須於判決送達後廿日內向本院提出上訴狀。
中      華      民      國    九十      年      八      月      二      日
~B法院書記官  蕭純純
  附件一：
      本人於民國八十九年十二月七日下午五時三十分許，對甲○○小姐口出惡言，
  嚴重辱及甲○○小姐，致使甲○○小姐之名譽受損，茲登報鄭重道歉，以回復甲○
  ○小姐之名譽，且保證爾後對甲○○小姐不再有任何不當之言語。
                                                道歉人：顏偉修


司法院資訊處製作；財團法人民間司法改革基金會備份。
